【裁判字號】    94,易,347
【裁判日期】    950113
【裁判案由】    詐欺
【裁判全文】
臺灣彰化地方法院刑事判決        九十四年度易字第三四七號
公  訴  人  臺灣彰化地方法院檢察署檢察官
被      告  丁○○
上列被告因詐欺案件，經檢察官提起公訴（九十三年度偵續一字
第四、五號），本院判決如下：
    主  文
丁○○幫助意圖為自己不法之所有，以詐術使人將本人之物交付
，處有期徒刑伍月，如易科罰金，以佰元折算壹日。
    事  實
一、丁○○於民國九十年四、五月間，因具有幫助普通詐欺取財
    犯意之真實姓名不詳、綽號「阿根」之成年男子，向其表示
    須帳戶存摺、提款卡使用，其雖預見為前開綽號「阿根」之
    成年男子購買帳戶，可能幫助取得帳戶存摺、提款卡等物之
    人作為實施普通詐欺取財犯行之工具，以躲避警方之查緝，
    詎竟仍不違其本意而基於幫助他人犯普通詐欺取財罪之犯意
    ，向戊○○（所涉幫助普通詐欺取財罪嫌，另行審結）表示
    願以新臺幣（下同）一萬元之代價，購買人頭帳戶等語，而
    戊○○雖亦預見介紹他人買賣帳戶，可能幫助該取得帳戶存
    摺、提款卡等物之人作為實施普通詐欺取財犯行之用，竟仍
    不違其本意，介紹亦具有幫助詐欺取財犯意而願意出賣存摺
    之友人乙○（所涉幫助普通詐欺取財罪嫌，另行審結）與丁○○認識，並於九十年八月三日，由丁○○、戊○○陪同乙○前往彰化縣溪湖鎮之溪湖郵局，以乙○之名義開設帳號：
    00000000000000號帳戶，並在丁○○位於彰
    化縣溪湖鎮○○里○○路○段二八六巷四弄十二號之住處，
    由乙○將前開帳戶之存摺、提款卡交付與丁○○，並向丁○○收取四千元之代價，再由丁○○將前開乙○所出賣之溪湖
    郵局帳戶之存摺及提款卡轉交與綽號「阿根」之成年男子收
    受，該綽號「阿根」之成年男子則於不詳時、地，將上開乙○出賣之帳戶存摺、提款卡提供與真實姓名不詳之成年男子
    等人使用，以此方式幫助前開姓名不詳之成年男子等人實施
    普通詐欺取財犯行【而前揭真實姓名不詳之成年男子等人取
    得上開乙○出賣之存摺、提款卡後，乃基於普通詐欺取財之
    為自己不法所有意圖之概括犯意聯絡，於九十年九月中旬，
    以歐亞科技股份有限公司、銘洋企業有限公司之名義，郵寄
    廣告中獎單與甲○○及己○○，向甲○○、己○○佯騙通知
    其等業已抽中一百萬元之獎金，請進一步以電話聯絡等語，
    迨甲○○、己○○依前開廣告電話號碼撥打電話聯絡後，乃
    向其二人以要領得金須先匯款等不同理由，使甲○○、己○○二人陷於錯誤，誤信為真，甲○○乃陸續匯款總計六百
    六十五萬元（其中一百五十萬元係匯至乙○出賣之上開溪湖
    郵局帳戶中），己○○則共計匯款九十八萬元（起訴書誤載
    為八十九萬元）至乙○出售之前開溪湖郵局帳戶】。嗣因甲○○、己○○發覺受騙，並報警處理，乃為警循線查悉上情
    。
二、案經嘉義縣警察局水上分局報請臺灣嘉義地方法院檢察署檢
    察官偵查，及由桃園縣警察局中壢分局報請臺灣桃園地方法
    院檢察署檢察官偵查，並由上開二地檢署檢察官呈請臺灣高
    等法院檢察署檢察長核轉臺灣彰化地方法院檢察署檢察官偵
    查，另由甲○○訴請臺灣彰化地方法院檢察署檢察官偵查起
    訴。
    理  由
一、本件有關以下所引用之被告以外之人於審判外之言詞或書面
    陳述，依刑事訴訟法第一百五十九條之五之規定，均具有證
    據能力，核先敘明。
二、訊據被告丁○○矢口否認有何上揭幫助普通詐欺取財之犯行
    ，辯稱：綽號「阿根」之男子就是丙○○，是丙○○向其表
    示須要帳戶，才會透過同案被告戊○○找同案被告乙○開設
    溪湖郵局帳戶出賣，前開帳戶之存摺、提款卡是由同案被告
    乙○在其住處直接交付與丙○○，伊不知丙○○取得帳戶存
    摺、提款卡後做何使用，沒有幫助普通詐欺取財之意云云。
    惟查：（一）證人丙○○於本院審理時證稱：其未曾向被告
    丁○○表示須要帳戶，亦未曾取得過同案被告乙○之帳戶等
    語，核與同案被告乙○於偵查中陳稱：「（問：認識丙○○
    否？當日交付存摺是否給在場的丙○○？）我不認識，我是
    直接交付給丁○○。」（詳見九十二年度偵續字第八０號卷
    九十二年九月二日偵訊筆錄）、「（問：丁○○說你將存簿
    等交給丙○○是否屬實？）沒有，我是拿到丁○○家交給丁○○，至於丁○○是否再交給他人我就不知道了。」（詳見
    九十三年度偵續一字第四號卷九十三年五月十四日偵訊筆）
    錄等語相符，是被告丁○○所稱綽號「阿根」之男子即為丙○○一節，尚無證據可佐而難以採信。（二）又按刑法之故
    意，分為直接故意與不確定故意（間接故意），不確定故意
    係指行為人對於構成犯罪事實，預見其發生而其發生並不違
    背其本意，刑法第十三條第二項定有明文。而現行金融機構
    存簿帳戶之申請手續極為簡便，並未徵信申請人之信用或背
    景資料，亦無任何特殊限制，一般民眾皆可輕易申請，此為
    週知事實，則依一般社會生活經驗，如他人不以自己名義申
    請，反而向他人索要帳簿使用，則衡情一般人對於該欲索取
    他人帳戶使用之人，是否合法使用理應產生合理懷疑。而被
    告丁○○於警詢供稱：係真實姓名不詳、綽號「阿根」之男
    子向伊表示須要帳戶使用一語，是被告丁○○對於綽號「阿
    根」之男子之真實姓名，於警詢時既不知悉，其與綽號「阿
    根」之男子顯非熟識，且被告丁○○為思想健全思慮成熟之
    成年人，對綽號「阿根」之男子取得之他人帳戶係欲提供作
    實施詐欺取財犯罪之用，自無不可預見之理，其竟仍將透過
    同案被告戊○○媒介同案被告乙○開設帳戶出賣與綽號「阿
    根」之男子，並由該綽號「阿根」之男子將前開帳戶之存摺
    、提款卡轉交與姓名不詳之成年男子等人作為實施詐欺取財
    犯行之用，而未違背其本意，被告丁○○自有不確定幫助普
    通詐欺取財之犯意甚明；被告丁○○辯稱：伊並無幫助詐欺
    取財之故意云云，顯係事後卸責之詞，無可採信。（三）此
    外，復有同案被告戊○○於警詢、偵查及本院準備程序中之
    供述、證人己○○、甲○○於警詢之證述、同案被告乙○上
    開溪湖郵局帳戶之基本資料、交易明細、廣告中獎單各一份
    在卷可佐，本件事證明確，被告丁○○前開幫助普通詐欺取
    財犯行洵堪認定。
二、核被告所為，係犯刑法第三十條第一項、同法第三百三十九
    條第一項之幫助普通詐欺取財罪。又按刑法第二十八條之共
    同正犯係指二人以上共同實施犯罪之行為者而言，幫助他人
    犯罪，並非實施正犯，在事實上雖有二人以上共同幫助，要
    應各負幫助責任，仍無適用該條之餘地（最高法院七十二年
    台上字第七一一五號裁判意旨參照），是被告與同案被告戊○○、乙○、真實姓名不詳、綽號「阿根」之成年男子，就
    正犯即上開真實姓名不詳之成年男子等人所實施之詐欺取財
    犯行，雖均有幫助之行為，然仍應各負幫助之責，附予敘明
    。再被告丁○○係幫助上開真實姓名不詳之成年男子等人實
    施詐欺取財之罪，為從犯，爰依刑法第三十條第二項之規定
    ，按正犯之刑減輕之。爰審酌被告丁○○之素行、犯罪之動
    機、目的、提供帳戶存摺、提款卡幫助已成年之正犯為普通
    詐欺取財罪之手段、所提供帳戶之數量為一個、所生損害及
    犯罪後之態度等一切情狀，量處如主文所示之刑，並諭知易
    科罰金之折算標準，以示懲儆。
據上論斷，應依刑事訴訟法第二百九十九條第一項前段，刑法第
三十條第一項、第二項、第三百三十九條第一項、第四十一條第
一項前段，罰金罰鍰提高標準條例第一條前段、第二條，判決如
主文。
本案經檢察官高如應到庭執行職務
中    華    民    國  九十五  年  一    月    十三    日
                  刑事第二庭    審判長法官  王義閔
                                法      官  廖政勝
                                法      官  李雅俐
以上正本證明與原本無異。
如不服本判決，應於判決送達後十日內，向本院提出上訴狀（須
附繕本）。
告訴人或被害人對於判決如有不服具備理由請求檢察官上訴者，
其上訴期間之以檢察官收受判決正本之日期為準。
中    華    民    國  九十五  年  一    月    十三    日
                                法院書記官  陳秀娟
附錄論罪科刑法條：
刑法第三十條：
幫助他人犯罪者，為從犯，雖他人不知幫助之情者，亦同。
從犯之處罰，得按正犯之刑減輕之。
刑法第三百三十九條第一項：
意圖為自己或他人不法之所有，以詐術使人將本人或第三人之物
交付者，處五有期徒刑、拘役或科或併科一千元以下罰金。


司法院資訊處製作；財團法人民間司法改革基金會備份。
